臺灣高等法院刑事判決
111年度上訴字第2892號
上  訴  人  
即  被  告  彭杰  



上列上訴人即被告因詐欺等案件，不服臺灣臺北地方法院111年
度審訴字第729號，中華民國111年5月30日第一審判決(起訴案號
：臺灣臺北地方檢察署111年度偵字第3326、7262號)，就科刑部
分提起上訴，本院判決如下：
    主  文
原判決關於附表編號3所示犯三人以上共同詐欺取財罪之科刑部
分撤銷。
前開撤銷部分，處有期徒刑壹年。
其他上訴駁回。
    理  由
一、原審認定之犯罪事實、罪名：
  ㈠上訴人即被告彭杰(下稱被告)明知真實姓名、年籍不詳綽號
    「阿寶」之成年男子為詐騙集團成員，竟共同意圖為自己不
    法所有，基於三人以上共同犯詐欺取財及意圖掩飾、隱匿特
    定犯罪所得去向及所在而洗錢之犯意連絡，自民國110年10
    月起，加入「阿寶」所屬3人以上所組成具有持續性及牟利
    性之有結構性詐騙集團犯罪組織，擔任車手負責提領詐騙贓
    款。⑴於110年10月13日下午6時53分許，柯淽勻接獲詐騙集
    團借貸簡訊，對方佯稱全民紓困基金申貸吳專員，可以透過
    網站辦理借貸，但因網站帳號登錄錯誤被鎖，請求協助解鎖
    等語，致柯淽勻陷於錯誤，依對方指示於110年10月17日下
    午5時11分許，匯款新臺幣(下同)2萬元至哈睨‧吉路名下之
    中國信託商業銀行帳號：000000000000號帳戶內。⑵於110年
    10月17日下午2時46分許，鍾宜蓁接獲詐騙集團來電，對方
    佯稱網路賣家ENAMOR客服人員，因作業疏失誤升級付費會員
    ，請求協助解除設定等語，致鍾宜蓁陷於錯誤，依對方指示
    於同日下午4時41分、5時10分、31分許，匯款2萬9,989元、
    2萬9,985元、3萬元至上開哈睨‧吉路名下中國信託商業銀行
    帳戶內。⑶於110年11月19日，陳怡茹接獲詐騙集團來電，對
    方佯稱綠茶控油固體面膜客服人員，因作業疏失訂單錯誤，
    請求協助解除設定等語，致陳怡茹陷於錯誤，依對方指示於
    同日下午6時29分、39分、43分許，匯款2萬9,985元、3萬0,
    015元、2萬3,015元至李月琳名下中華郵政股份有限公司仁
    愛霧社郵局帳號：00000000000000號帳戶內。⑷於110年11月
    19日下午5時36分許，鍾雲帆接獲詐騙集團來電，對方佯稱
    臉書網路店家，因作業疏失誤設經銷商會自動扣款，請求協
    助解除設定等語，致鍾雲帆陷於錯誤，依對方指示於同日下
    午6時32分、43分、7時12分許，匯款2萬2,399元、2,985元
    、2萬1,985元至上開李月琳名下郵局帳戶內。⑸於110年11月
    19日下午6時30分許，吳苑甄接獲詐騙集團來電，對方佯稱
    中華郵政人員，因作業疏失重複扣款，請求協助解決設定等
    語，致吳苑甄因而陷於錯誤，依對方指示於同日下午6時41
    分許，匯款2萬0,123元至上開李月琳名下郵局帳戶內。彭杰
    依其與詐欺集團之成員利用行動電話下載通訊軟體「飛機」
    進行聯繫，即依集團中暱稱「陳凌」之人指示先至指定地點
    向該成員中之姓名、年籍不詳之成年男子人拿取人頭帳戶提
    款卡，並與該成年男子一同前往起訴書附表編號1至5所示地
    點設置之自動櫃員機提領遭詐騙之告訴人、被害人匯入之贓
    款，將帳戶內款項均領完後，即至旁邊巷子內將所領得贓款
    均交予該成年男子，並收受該成年男子交付所約妥報酬合計
    8000元(即110年10月17日收受報酬3000元，同年11月19日收
    取報酬5000元)，而共同以此方式迂迴層轉，製造金流斷點
    ，掩飾、隱匿詐欺犯罪所得之所在、去向。
　㈡被告就本案即附表編號1至5各次所為，均犯刑法第339條之4
    第1項第2款之三人以上共同犯詐欺取財罪，及洗錢防制法第
    14條第1項之一般洗錢罪。被告所犯上開各罪係以一行為觸
    犯數罪名，均為想像競合犯，依刑法第55條之規定，均從一
    重論以刑法第339條之4第1項第2款之三人以上共同犯詐欺取
    財罪。
二、被告就附表編號1至5所示各罪之科刑部分上訴，其就原判決
    認定事實與沒收部分均未上訴，上開部分業已確定，並非本
    院審理之範圍，惟被告上開各犯行之犯罪情狀仍為量刑審酌
    事項。　　
三、原判決就附表編號3所示部分撤銷改判並量刑審酌事由：
　㈠原判決就附表編號3所示之罪，科以有期徒刑1年4月，固非無
    見，惟按刑法第57條第10款所稱犯罪後之態度，本屬主觀事
    項，包括行為人犯罪後，有無悔悟等情形；犯後態度如何，
    尤足以測知其人刑罰適應性之强弱。被告在緘默權保障下所
    為之任意陳述，而坦承犯行，不惟可節省訴訟勞費，使明案
    速判，更屬其人格更生之表徵，自可予以科刑上減輕之審酌
    (最高法院109年度台上字第3084號判決意旨)。而行為人於
    犯罪後是否善盡民事賠償責任，亦屬犯罪後之態度問題。查
    被告於原審即認罪，判決後，就原判決認定之犯罪事實並未
    上訴，僅請求與告訴人或被害人和解，從輕量刑。而被告於
    本院審理期間，業與告訴人陳怡茹達成和解，有本院和解筆
    錄可查(附111年度附民字第677號卷內)，可見被告於案件繫
    屬本院後，其此部分犯罪後之態度已有變更，有上開卷證可
    憑。是被告上開犯罪後之態度，得以作為量刑之參考，原審
    未及審酌上情所裁量之刑度，即有未洽，被告請求本院就上
    開部分，從輕量刑等語，核屬有據，被告此部分上訴為有理
    由，應由本院將原判決此部分予以撤銷改判。
  ㈡爰審酌被告正值青壯之年，不思循正當途徑賺取所需，竟加
    入詐欺集團擔任「車手」，為如原審認定之事實欄附表編號
    3所載犯行，使該附表編號3之告訴人受有損失等如其事實欄
    所載之犯罪動機、目的及手段、所生危害，兼衡被告於本案
    犯罪結構中之角色，尚非居主導、核心地位之涉案情節、參
    與程度，所獲取之利益，及被告犯後坦承犯行，並已與附表
    編號3所示告訴人達成和解之犯後態度，參酌被告高職畢業
    之智識程度、未婚、目前擔任外送員之家庭經濟狀況等一切
    情狀，量處如主文第二項所示之刑，以資懲儆。
四、其他上訴駁回
　　原審認被告有其事實欄附表編號1至2、4至5所示之罪，予以
    論處，並審酌被告正值壯年，不思循正當途徑賺取所需金錢
    ，竟加入詐欺集團擔任「車手」，分別為如起訴書犯罪事實
    欄，及如附表上開編號所示之分工行為，使各該告訴人或被
    害人受有如附表上開編號所示不等之損失，不僅漠視他人財
    產權，更製造金流斷點，影響財產交易秩序，徒增司法機關
    追查集團上游成員真實身分之難度，犯罪所生危害非輕，實
    屬不該，不應輕縱，衡以被告於本案犯罪結構中，係依詐欺
    集團上手成員指揮、依指示提領、傳遞金錢之角色，尚非居
    主導、核心地位之涉案情節、參與程度，可獲取利益，及被
    告犯後坦承犯行，就所犯一般洗錢罪犯行部分自白不諱，惟
    犯後迄未賠償附表上開編號所示告訴人、被害人等人所受損
    失之犯後態度，並審酌被告所陳之智識程度、家庭經濟、生
    活狀況，暨被告所為本案犯行之犯罪動機、目的、手段等一
    切情狀，分別量處如有期徒刑1年2月、1年4月不等之刑(詳
    附表上開編號所示)，而被告對原判決前開部分事實及罪名
    未上訴，上訴本院僅希望能與告訴人或被害人和解，然告訴
    人柯淽勻、鍾宜蓁、吳苑甄經通知均未到庭，而被害人鍾雲
    帆雖於準備程序到庭，但未與被告達成和解，是被告於本院
    審理中之量刑審酌事項均無變動。而量刑輕重，係屬法院得
    依職權裁量之事項，苟其量刑已以行為人之責任為基礎，並
    斟酌刑法第57條各款所列情狀，而未逾越法定刑度或有濫用
    權限情事，即不得任意指為違法（最高法院75年台上字第70
    33號、98年度台上字第5002號判決意旨參照）。本件原判決
    就被告上開各罪量刑時，已就刑法第57條各款事由詳為審酌
    並敘明理由，既未逾越法定刑度，亦無濫用裁量之權限，原
    審就被告所犯上開各罪，所量處之刑尚屬適法，無違比例原
    則，並無顯然失出或有失衡平之情，要難指為違法。是被告
    此部分上訴即無理由，應予駁回。
五、被告參與同一詐欺集團，除本案所犯數罪外，尚另涉犯三人
    以上共同詐欺取財等罪之案件，另繫屬於本院及其他法院，
    有本院被告前案紀錄表可按，且上開所犯各罪尚未確定，本
    院認宜俟被告所犯數罪確定後，再由檢察官聲請裁定定執行
    刑為適當，爰不定其應執行之刑，併此敘明。　　　
六、末按法院對於具備緩刑條件之刑事被告，認為以暫不執行刑
    罰為適當者，得宣告緩刑，為刑法第74條所明定，至於暫不
    執行刑罰之是否適當，則由法院就被告有無累犯之虞，及能
    否由於刑罰之宣告而策其自新等一切情形，依其自由裁量定
    之，與犯罪情節是否可原，並無關係，最高法院29年上字第
    26號裁判意旨可參。查被告前犯三人以上共同詐欺取財罪，
    共五罪，每罪宣告刑1年、1年1月、1年3月、1年4月有期徒
    刑不等，經本院111年度上訴字第2047號判決定其應執行有
    期徒刑1年5月，而被告尚有數個案件，分經檢察官偵查終結
    提起公訴，目前均繫屬臺灣臺北、士林地方法院審理中，有
    本院被告前案紀錄表在卷可查，足見被告有一再犯相同案件
    之虞，難認由於刑罰之宣告可策其自新，而無暫不執行刑罰
    為適當之情形，是被告請求本院予以緩刑宣告云云，即無從
    照准，併此敘明。
七、據上論斷，應依刑事訴訟法第369條第1項前段、第364條、
    第299條第1項前段、第368條，判決如主文。
本案經檢察官李建論提起公訴，檢察官劉成焜到庭執行職務。
中　　華　　民　　國　　111 　年　　9 　　月　　20　　日
                  刑事第十九庭  審判長法　官  曾淑華
                                      法　官  陳文貴
                                      法　官  黃惠敏
以上正本證明與原本無異。
如不服本判決，應於收受送達後20日內向本院提出上訴書狀，其
未敘述上訴之理由者並得於提起上訴後20日內向本院補提理由書
（均須按他造當事人之人數附繕本）「切勿逕送上級法院」。
                                      書記官  吳錫欽
中　　華　　民　　國　　111 　年　　9 　　月　　21　　日
附表　　
編號 被害人/告訴人 詐欺集團詐欺手法、所掌控人頭帳戶、被害人匯款時間、金額 被告擔任詐欺集團中所所稱「車手」提領時間、地點、金額 原判決之罪名及宣告刑 本院判決結果   1 柯淽勻 如起訴書犯罪事實一之（一） 如起訴書附表編號1所載  彭杰犯三人以上共同詐欺取財罪，處有期徒刑壹年貳月。 上訴駁回   2 鍾宜蓁 如起訴書犯罪事實一之（二）  彭杰犯三人以上共同詐欺取財罪，處有期徒刑壹年肆月。 上訴駁回 3 陳怡茹 如起訴書犯罪事實一之（三） 如起訴書附表編號2至6所載 彭杰犯三人以上共同詐欺取財罪，處有期徒刑壹年肆月。 科刑部分撤銷 4 鍾雲帆 如起訴書犯罪事實一之（四）  彭杰犯三人以上共同詐欺取財罪，處有期徒刑壹年貳月。 上訴駁回 5 吳苑甄 如起訴書犯罪事實一之（五）  彭杰犯三人以上共同詐欺取財罪，處有期徒刑壹年貳月。 上訴駁回